臺灣臺北地方法院民事判決　　　　　　 100年度重訴字第77號
原　　　告　程自修
被　　　告　程馨
上列當事人間所有權移轉登記事件，本院於民國100年2月17日言
詞辯論終結，判決如下：
    主  文
被告應將其所有坐落新店市○○段青潭小段0000-0000（所有權
權利範圍10000分之3077）、0000-0000（所有權權利範圍10000
分之9270）、0000-0000（所有權權利範圍全部）等地號之土地
及其上同段00000-000建號即門牌號碼為臺北縣新店市○○路14
號之建物（所有權權利範圍全部）移轉登記予原告。
訴訟費用由被告負擔。
    事實及理由
壹、程序部分：
    按原告於判決確定前，得撤回訴之全部或一部。但被告以為
    本案言詞辯論者，應得其同意。民事訴訟法第262條第1項定
    有明文。查本件原告程林阿金於民國100年2月17日言詞辯論
    時，當庭撤回訴訟，並經被告同意，依前揭說明，自應准許
    ，先予敘明。
貳、實體部分：
一、原告起訴主張：其於75年間，以總價新臺幣（下同）702萬
    ，購買坐落新店市○○段青潭小段0000-0000、0160、0156
    等地號之土地及其上建物即門牌號碼為臺北縣新店市○○路
    14號之房屋（下稱系爭房地），於77年交屋時，以現金全部
    付清。當時因工作繁忙，故借用長女即被告（即程惠芳）之
    名義於76、79年間分別將系爭房地借名登記於其名下，惟其
    與配偶仍居住於系爭房地內。然欲換屋，未獲被告置理，迫
    於無奈，依法終止前揭借名登記契約，提起本件訴訟等語。
    聲明：被告應將坐落新店市○○段青潭小段0000-0000、016
    0、0156等地號之土地及其上建物即門牌號碼為臺北縣新店
    市○○路14號之房屋移轉登記予原告。
二、被告則以：系爭房地係其父親即原告欲贈與予伊，請求本院
    依法判決等語抗辯之。聲明：駁回原告之訴。
三、兩造均不爭執之事實：
  (一)坐落新店市○○段青潭小段0000-0000地號之土地於76年9
    月7日以買賣為登記原因登記為被告所有；同地段0000-0000
    地號之土地於79年8月8日以買賣為登記原因登記為被告所有
    ；同地段0000-0000地號之土地於79年8月18日以買賣為登記
    原因登記為被告所有；其上建物即門牌號碼為臺北縣新店市
    ○○路14號之房屋，於78年12月20日以買賣為登記原因登記
    為被告所有。
  (二)原告及其配偶程林阿金居住於前揭房地。
  (三)兩造為父女關係。
四、得心證之理由：
    本件原告起訴主張系爭房地之借名登記契約業經其當庭終止
    ，被告自應依約返還系爭房地予伊等語，為被告所否認，並
    以前詞置辯。本院審酌如下：
  (一)當事人主張有利於己之事實者，就其事實有舉證之責任。民
    事訴訟法第277條前段定有明文。查原告主張系爭房地為其
    所出資所購買且為其與配偶所居住使用一節，為被告所不否
    認，復據原告提出交屋憑證、保證書及統一發票等件為憑，
    堪信為真實。而被告抗辯系爭房地為其父親所贈與予伊云云
    ，未據提出原告贈與系爭房地予被告之證據，自難認其所為
    抗辯為真。是原告主張購買系爭房地後將之登記為被告所有
    ，乃僅係借用被告名義為登記，非贈與系爭房地予被告之事
    實，堪以採信。
  (二)按稱「借名登記」者，謂當事人約定一方將自己之財產以他
    方名義登記，而仍由自己管理、使用、處分，他方允就該財
    產為出名登記之契約，其成立側重於借名者與出名者間之信
    任關係，在性質上應與委任契約同視，倘其內容不違反強制
    、禁止規定或公序良俗者，固應賦予無名契約之法律上效力
    ，並類推適用民法委任之相關規定。查本件原告購買系爭房
    地，借用被告名義登記為所有權人，仍由原告就系爭房地為
    管理、使用等之權利行使，已如上述，兩造間就系爭房地之
    登記，自存在上述借名登記契約無誤，而得類推適用民法委
    任之規定為兩造權利義務之規範。又按當事人之任何一方，
    得隨時終止委任契約，民法第549條第1項有所明文。查兩造
    間就系爭房地既存在借名登記契約，而得類推適用民法委任
    之規定，則原告自得類推上述規定而隨時終止與被告間之借
    名登記契約。原告於100年2月17日當庭終止借名登記契約之
    意思表示，並當庭送達前揭意思表示予被告，是其據此請求
    被告應將系爭房地之所有權回復登記為原告所有，自屬有據
    ，應予准許。
五、本件判決基礎已臻明確，兩造其餘攻擊防禦方法及舉證，於
    判決結果無影響，毋庸一一論列，附此敘明。至於兩造間因
    本件借名登記事件所生之家庭糾紛，希冀念及父母子女關係
    得來不易，訴訟僅為一時，而親子關係卻為永遠；為人父母
    者當念及子女為其利益著想之心，為人子女者亦應珍惜與父
    母為伴之時，互相體諒，學習放下，如此，牽掛才能釋懷，
    一併敘明。
六、結論：本件原告之訴為有理由，依民事訴訟法第78條，判決
    如主文。
中    華    民    國   100    年    3     月    3    日
                  民事第五庭    法  官  洪純莉
以上正本係照原本作成。
如對本判決上訴，須於判決送達後20日內向本院提出上訴狀。如
委任律師提起上訴者，應一併繳納上訴審裁判費。
中    華    民    國   100    年    3     月    3    日
                                書記官  邱美嫆